【裁判字號】    99,台抗,717
【裁判日期】    990910
【裁判案由】    請求清償票款強制執行聲明異議
【裁判全文】
最高法院民事裁定              九十九年度台抗字第七一七號
再 抗告 人  甲○○
代  理  人  周德壎律師
上列再抗告人因相對人即債權人馬來西亞商富析資產管理股份有
限公司台灣分公司與相對人即債務人乙○○間請求清償票款強制
執行事件，聲明異議，對於中華民國九十九年六月三十日台灣高
等法院裁定（九十九年度抗字第七二五號），提起再抗告，本院
裁定如下：
    主  文
再抗告駁回。
再抗告程序費用由再抗告人負擔。
    理  由
按對於抗告法院所為抗告有無理由之裁定再為抗告，僅得以其適
用法規顯有錯誤為理由，民事訴訟法第四百八十六條第四項規定
自明。此項規定，依強制執行法第三十條之一，於強制執行程序
準用之。所謂適用法規顯有錯誤，係指原裁定就其取捨證據所確
定之事實，適用法規顯有錯誤而言。不包括判決不備理由、理由
矛盾或漏未斟酌證據及認定事實錯誤之情形在內。本件相對人馬
來西亞商富析資產管理股份有限公司以台灣台北地方法院民國九
十六年二月一日北院錦九五執子字第五九四一九號債權憑證為執
行名義，向台灣板橋地方法院（下稱板橋地院）聲請強制執行，
請求拍賣相對人乙○○所有坐落台北縣板橋市○○段一二六三號
、一二六四之二號、一三四三之一號，權利範圍均為五分之三之
土地（下稱系爭土地），及其上建號七四一八號至七四二○號，
門牌號碼分別為台北縣板橋市○○路二一八之二號、二一八之三
號、二一八之四號，權利範圍均為全部之建物（下稱系爭建物）
。再抗告人對之聲明異議，板橋地院司法事務官於九十九年一月
十九日以九十七年度執字第六六五一六號裁定駁回其異議，再抗
告人不服，提出異議，板橋地院執行法官於九十九年四月二十二
日以九十九年度執事聲字第五六號裁定駁回再抗告人之異議，再
抗告人對之提起抗告，原法院以：系爭建物為六十九年八月三十
日建築完成之五層建物，辦理建物所有權第一次登記時，區分為
板橋市○○段七四一一號、、七四一二號、七四一八號、七四一
九號、七四二○號等五個建號，七四一一號、七四一二號第一、
二層建物，為再抗告人單獨所有，並由再抗告人使用，權利範圍
均為全部；七四一八號至七四二○號第三至五層建物，為乙○○
單獨所有，並由乙○○使用，權利範圍亦為全部，其各層均具構
造上及使用上之獨立性，不因共用一樓梯進出而影響其為區分所
有建物之認定，至其是否符合公寓大廈管理條例第三條第一款之
「公寓大廈」定義，亦無礙其區分所有建物之性質。按土地法第
三十四條之一第四項固規定共有人出賣其應有部分時，他共有人
得以同一價格共同或單獨優先承購。惟區分所有建物連同其基地
應有部分一併移轉與同一人者，則無該條項優先購買權之適用。
土地法第三十四條之一執行要點第十一點第四項及土地登記規則
第九十八條定有明文。再抗告人僅為系爭建物坐落基地之共有人
，非系爭建物之共有人，其就系爭建物自無優先購買權。而系爭
建物坐落基地之應有部分須隨同建物一併移轉予拍定人，揆諸前
揭說明，其土地部分應無土地法第三十四條之一第四項之適用，
故再抗告人亦無從就系爭土地部分主張優先購買權。再抗告人以
其為系爭土地共有人，聲明優先承買，於法未合，不應准許等詞
，爰裁定維持板橋地院之裁定，駁回再抗告人之抗告，經核並無
適用法規顯有違誤之情形。再抗告人對之提起再抗告，再抗告論
旨雖稱：系爭建物無獨立出入口，即不具構造及使用上獨立性，
非民法規定之區分所有建物，原裁定規避適用公寓大廈管理條例
第三條之規定，適用法規顯有錯誤云云，無非係就原法院取捨證
據及認定系爭建物為區分所有之事實當否為爭執，要與適用法規
是否顯有錯誤無涉，依上說明，其再抗告自非合法。
據上論結，本件再抗告為不合法。依強制執行法第三十條之一，
民事訴訟法第四百九十五條之一第二項、第四百八十一條、第四
百四十四條第一項本文、第九十五條、第七十八條，裁定如主文
。
中    華    民    國  九十九  年    九    月    十    日
                      最高法院民事第二庭
                          審判長法官  陳  淑  敏
                                法官  阮  富  枝
                                法官  陳  國  禎
                                法官  陳  重  瑜
                                法官  鄭  傑  夫
本件正本證明與原本無異
                                      書  記  官
中    華    民    國  九十九  年    九    月   二十   日
                                                     m

司法院資訊處製作；財團法人民間司法改革基金會備份。
